臺灣高等法院臺中分院刑事裁定　　　　　 94年度聲字第978號
聲　請　人　甲○○
上列聲請人因被告劉興睿、曾源成常業詐欺案件，聲請發還扣押
物，本院裁定如下：
    主  文
扣押之新台幣貳佰萬元應發還被害人甲○○。
    理  由
一、按扣押物若無留存之必要者，不待案件終結，應以法院裁定
    或檢察官命令發還之，其係贓物而無第三人主張權利者，應
    發還被害人，刑事訴訟法第142條第1項定有明文。
二、聲請意旨略以：另案被告林義鴻提供中國信託商業銀行帳號
    000000000000之帳戶，幫助被告劉興睿詐欺集團，以撥打電
    話方式，向聲請人佯稱中獎新台幣（下同）四千多萬元，惟
    需繳交佣金二百萬元，聲請人誤信為真，遂電匯二百萬元至
    上開帳戶。查林義鴻業經台中地方法院判處有期徒刑六個月
    確定在案，惟聲請人所電匯之款項尚未發還，揆諸案情，實
    無繼續扣押必要，爰依刑事訴訟法第142條第1項後段聲請發
    還等語。
三、經查，被告曾源成、劉興睿分別與綽號「老大」、「老二」
    、「阿財」等成年男子組成之詐騙集團，共同基於意圖為自
    己不法所有之詐欺犯意，先由曾源成、劉興睿分別自報紙廣
    告查詢，而在臺灣分別向綽號「阿龍」、自稱姓「陳」等真
    實姓名年籍不詳之成年男子以郵局帳戶每份 1萬至1萬5千元
    之價格、銀行帳戶每份8千至1萬元之價格購買人頭帳戶，取
    得人頭帳戶存摺、金融卡等，再由曾源成、劉興睿分別與其
    所屬之詐騙集團成員連絡告知其等所取得之帳戶資料，再由
    各別之詐騙集團在大陸地區，透過臺灣統綸資訊有限公司之
    網路電話服務公司或不詳方式大量發送詐騙簡訊，誘使國內
    不特定之人撥打簡訊所留之電話，在大陸地區之詐騙集團成
    員則偽稱係財政部經濟犯罪中心人員、調查局經濟犯罪中心
    人員受理報案，並誆稱為防止被害人金融卡或現金卡再次遭
    冒領盜刷，可幫忙被害人將其所有金融卡做防火牆加密以防
    日後遭盜用，亦或中得香港賽馬協會大獎，須給付佣金等方
    式，致被害人等人陷於錯誤，依該等詐騙集團成員之指示持
    金融卡或現金卡至自動櫃員機操作變更密碼或轉帳匯款，將
    其等所有帳戶內之金額轉帳匯款至詐騙集團所使用之人頭帳
    戶內，該等詐騙集團立即分別通知其所屬集團中擔任車手之
    曾源成、劉興睿等人負責前往臺中縣市、彰化縣及南投縣等
    地區，由各金融機構之自動櫃員機提領被害人被騙之款項，
    再由曾源成、劉興睿先扣除一成之報酬後，其餘部分，再分
    別依曾源成、劉興睿各自所屬之詐騙集團之指示，匯予各該
    詐欺集團，並以之為業，用以維生。嗣於 93年12月7日劉興
    睿經綽號「阿財」之詐欺集團成員通知，為遂行詐欺犯行，
    而透過曾源成認識林義鴻，向其收購帳戶，並帶同林義鴻至
    位於臺中市之中國信託商業銀行公益分行開立存款帳戶後，
    復於 93年12月7日15時許，欲前往銀行提領被害人甲○○受
    騙匯入前開林義鴻帳戶 2百萬元金額之際，為警在臺中縣大
    里市○○路○段235號旁當場查獲，並扣得被害人甲○○匯入
    林義鴻帳戶之贓款 2百萬元等物。被告劉興睿、曾源成上開
    常業詐欺犯行及另案被告林義鴻幫助犯行，經台灣台中地方
    法院分別判處罪刑，被告劉興睿、曾源成部分並經本院上訴
    駁回在案，有判決書2份在卷可稽，而上開林義鴻帳戶於 93
    年12月7 日開戶後，僅有被害人甲○○匯入存提之紀錄，有
    台灣土地銀行93年12月7日甲○○電匯2百萬元至林義鴻上開
    帳戶之申請書影本及中國信託商業銀行94年11月24日中信銀
    集作000000000021號函在卷足憑，而被害人甲○○匯入之 2
    百萬元係被告劉興睿等人至銀行領取時，為警當場查獲而扣
    案，亦有台中市警察局刑警隊扣押物品目錄表及台灣台中地
    方法院檢察署94年1月24日收款 94年度保管字第000480號贓
    證物款收據附卷可稽 (偵21456號卷1第70頁、卷2第216頁）
    ，堪認上開扣案之贓物 2百萬元係被害人甲○○所有無訛，
    是本件被害人甲○○依上開規定，聲請發還其所有之贓物 2
    百萬元，與法核無不合，應予准許。
四、爰依刑事訴訟法第142條第1項之規定，裁定如主文。
中　　華　　民　　國　　94　　年　　12　　月　　5 　　日
              刑事第八庭  審判長法　官　羅　得　村
                                法　官　巫　政　松
                                法　官　紀　文　勝
上列正本證明與原本無異。
如不服本裁定，應於裁定送達後五日內向本院提出抗告狀。
                                書記官　顏　子　良
中　　華　　民　　國　　94　　年　　12　　月　　6 　　日
                                                      Ｒ
